臺灣臺北地方法院民事簡易判決
109年度北簡字第16812號
原      告  戴義隆即東煌電機技師事務所

被      告  中華民國電機技師公會

法定代理人  楊坤德
訴訟代理人  邱晃泉律師
上列當事人間請求損害賠償等事件，本院於民國110年10月5日言
詞辯論終結，判決如下：
　　主　文
原告之訴駁回。
訴訟費用新臺幣伍仟貳佰玖拾元由原告負擔。
　　事實及理由
壹、程序方面：
    本件被告之法定代理人原係黃仁章，於訴訟進行中變更為楊
    坤德，楊坤德已具狀聲明承受訴訟（見本院卷第305至307頁
    ），核與民事訴訟法第175條規定相符，應予准許。
貳、實體方面：
一、原告主張：兩造於民國107年10月1日簽訂建築物電信設備審
    查及審驗案件委託契約書（下稱系爭契約），約定由被告委
    託原告執行新竹縣電信審驗處之審查及審驗業務，原告自備
    檢測儀器辦理建築物電信設備相關審驗作業，並提供辦公使
    用之桌椅、電腦、網路、電話、傳真機等設備，被告則支付
    原告每月新臺幣（下同）9,500元行政費及每件60元之補助
    款，契約有效期間為1年。詎被告於108年2月12日、同年2月
    25日以新竹縣電信審驗處違反審驗作業流程，尚未開案登錄
    即發給承攬人審驗合格文件共11件，及新竹縣電信審驗處主
    任技師兼辦竣工檢查違反利益迴避原則為由，依中華民國電
    機技師公會建築物電信設備審查及審驗中心組織辦法（下稱
    審驗中心組織辦法）第6條第4項第5款規定，撤換新竹縣電
    信審驗處並終止系爭契約，原告乃於108年2月25日通知中華
    電信股份有限公司(下稱中華電信)北區電信分公司新竹營運
    處撤銷11案新竹縣電信審驗處違反規定之竣工案件。但依系
    爭契約第8條約定，如原告確有違約事由，被告應先書面糾
    正，如原告再犯，被告始可終止契約。另依建築物電信設備
    審查及審驗機構管理辦法（下稱審驗機構管理辦法）第11條
    、第12條第5款規定，原告違反第8條第1項利益迴避之規定
    ，被告應先予警告並限期改善，如原告仍未改善，被告始可
    終止契約。被告逕行終止契約，顯非適法，為此依民法第18
    4條第1項前段規定及系爭契約第2條約定，請求被告賠償自1
    08年2月25日起至同年9月30日止共7個月又5天按比例預估之
    收入損失187,864元，及依民法第184條第1項前段規定，請
    求被告賠償自108年2月25日起每月1萬元共12個月之新竹縣
    電信審驗處辦公室租金12萬元、自購儀器補助款8萬元，及
    原告因被告擅自終止契約而精神、名譽受損之精神慰撫金10
    萬元，共計487,864元等語。並聲明：被告應給付原告487,8
    64元，及自起訴狀繕本送達翌日起至清償日止，按年息百分
    之5計算之利息。
二、被告辯稱：被告受國家通訊傳播委員會(下稱NCC)公務委託
    ，擔任建築物電信設備審查及審驗機構，訂定審驗中心組織
    辦法，設立建築物電信設備審查及審驗中心（下稱電信審驗
    中心），下設各區審驗處受理並執行審查及審驗工作。原告
    於107年10月1日與被告簽訂系爭契約，擔任被告電信審驗中
    心所轄新竹縣電信審驗處個別申請案件之審驗人員，被告為
    履行對NCC之委託義務，需與受委任之會員間有較高之信任
    基礎，故系爭契約第1條明定原告應遵守相關規定。嗣被告
    接獲電信公會舉發原告所擔任新竹縣電信審驗處有於電信設
    備尚未竣工即核發審驗合格之違規情事，經電信審驗中心調
    查發現原告有編號ML0000000等11件違規案件未附檢測紀錄
    表、多項表格資料填寫不全，經上NCC 系統查對發現編號ML
    0000000等9案未依規定登錄NCC建築物電信設備審查及審驗圖
    資管理系統開立審驗費繳款單並由建築物起造人將審驗規費解
    繳國庫，且未經審驗，原告即已蓋審驗訖章、核發核可文件
    ，送交中華電信開通電信服務，違反建築物電信設備及空間
    設置使用管理規則（下稱使用管理規則）第12條及審驗作業
    相關規定，並涉嫌背信與業務上文書不實登載行為。編號ML
    0000000案並有原告受委託辦理電信測試簽證、收取8,000元
    費用之不當情事，可能為起造人已經付審驗費用給原告，原
    告未開立繳款單並將錢繳交國庫，涉嫌侵占公款，或起造人
    未交付審驗費用，原告未開立繳款單即發給起造人合格證明
    文件，涉圖利起造人。另編號HC0000000案已開案繳費並蓋
    審驗訖章，卻未上傳電子檔。且編號ML0000000案之竣工檢
    查與審驗同為原告戴義隆技師執行，違反審驗機構管理辦法
    第8條第1項及審驗中心組織辦法第4條第3項所定利益迴避原
    則，並審驗作業虛偽不實。原告非初次受委任，於97年間發
    生違反利益迴避等違失並因此簽立切結書，被告於98年2月1
    2日取消其審驗處資格，詎於簽訂系爭契約後3個月內就有未
    遵守審驗作業流程尚未向NCC開案登錄即發給承攬人審驗合
    格文件表共11件，且有審驗處主任技師兼辦竣工檢查違反利
    益迴避原則，及就審驗案件之工程收取費用、辦理電信測試
    簽證等不當情事，明顯違反NCC所訂使用管理規則、審驗機
    構管理辦法及被告所訂審驗中心組織辦法等有關審驗作業及
    檔案管理規定，嚴重違背受託任務，動搖信賴基礎，違反契
    約情節重大，被告依系爭契約第7條、審驗中心組織辦法第6
    條第4項第5款規定，經理監事聯席會議決議，合法終止系爭
    契約並撤換新竹縣電信審驗處。退萬步言，縱若系爭契約未
    有效終止，原告7個月又5天未實際辦理審查審驗案件卻主張
    被告應支付187,864元為不合理，且新竹縣電信審驗處辦公
    室房屋為原告所有，數十年來是原告東煌電機技師事務所營
    業使用，原告無租金損失，依原告107年8月24日填寫之電信
    審驗處檢測儀器補助申請書備註欄記載若審驗處主任技師未
    與公會續約時當年度即停止補助，兩造並未續訂委任契約，
    原告自無以繼續要求自購儀器補助款，原告所謂精神損失10
    萬元更屬無稽等語。並聲明：原告之訴駁回。
三、經查，被告依審驗機構管理辦法，受NCC公務委託，擔任建
    築物電信設備審查及審驗機構，訂定審驗中心組織辦法，設
    立電信審驗中心，下設各區審驗處受理並執行審查及審驗工
    作；原告於107年10月1日與被告簽訂系爭契約，由被告委任
    原告執行被告電信審驗中心所轄新竹縣電信審驗處之審查審
    驗業務；被告於108年2月12日通知原告有編號ML0000000 等
　　11案違反審驗作業程序、其中編號ML0000000案並違反利益
    迴避規定；被告於108年2月25日以原告違反契約規定，情節
    重大為由通知原告，被告依審驗中心組織辦法第6條第4項第
    5款規定，終止系爭契約，並即時撤換新竹縣電信審驗處等
    情，有NCC與被告間簽訂之辦理建築物電信設備審查及審驗
    案件委託契約書、兩造間簽訂之建築物電信設備審查及審驗
    案件委託契約書、中華民國電機技師公會108年2月12日電機
    技師（全國）字第10802060號函、108年2月25日電機技師（
    全國）字第10802088號函附卷可考（本院卷第21至23頁、第
    41至43頁、第83至91頁、第97至101頁），並為兩造所不爭
    執，堪信為真實。
四、得心證之理由：
　　原告主張被告未依系爭契約第8條約定先書面糾正，及依審
    驗機構管理辦法第11條、第12條第5款規定先予警告並限期
    改善，即逕行終止系爭契約為不合法，而依民法第184條第1
    項前段、系爭契約第2條請求被告賠償收入損失187,864元，
    及依民法第184條第1項前段規定請求被告賠償租金12萬元、
    自購儀器補助款8萬元、精神慰撫金10萬元(見本院卷第133
    頁)，被告則以上揭情詞置辯。茲就本院判斷及理由析述如
    下：
　㈠被告終止系爭契約之行為，不成立侵權行為，原告依民法第1
    84條第1項前段規定請求被告賠償487,864元，為無理由：
　1.按因故意或過失，不法侵害他人之權利者，負損害賠償責任
    ，民法第184條第1項前段定有明文。而侵權行為之成立，須
    行為人因故意過失不法侵害他人權利，亦即行為人之行為須
    具備歸責性、違法性，並不法行為與損害間有因果關係，始
    能成立，且主張侵權行為損害賠償請求權之人，對於侵權行
    為之成立要件應負舉證責任（最高法院100年度台上字第328
    號判決要旨參照）。損害賠償之債，以有損害之發生及有責
    任原因之事實，並二者之間，有相當因果關係為成立要件，
    故原告所主張損害賠償之債，如不合於此項成立要件者，即
    難謂有損害賠償請求權存在（最高法院48年台上字第481號
    判例可資參照）。又民法第184條第1項前段所稱之權利，係
    指人格權、身分權、物權及智慧財產權等私權。債權雖屬私
    權，然為相對權，債權人對於給付標的物或債務人的給付行
    為並無支配力，且不具有社會公開性，第三人難以知悉，同
    一個債務人的債權人有時甚多，如謂加害人因過失侵害，即
    應負損害賠償責任，加害人責任將無限的擴大，似屬過苛，
    不合社會生活上損害合理分配原則，且有礙於經濟自由之發
    展，此並涉及債務人的意思自由及社會經濟生活的競爭，應
    作限制的解釋，是以債權應非屬民法第184條第1項前段所稱
    之權利。準此，民法第184條第1項前段係以債權以外之私法
    上權利為侵害之客體，倘債權受侵害，性質上不該當於該段
    之規定，僅能適用上開規定後段之規定，於該第三人故意以
    違背善良風俗之方法加損害於債權人時，始得請求賠償。
　2.查原告主張被告未先書面糾正、未先予警告並限期改善，即
    逕行終止系爭契約之行為，構成侵權行為，而依民法第184
    條第1項前段之規定，請求被告賠償收入損失187,864元、租
    金12萬元、自購儀器補助款8萬元、精神慰撫金10萬元，但
    被告否認原告有侵權行為損害賠償請求權，原告自應就其主
    張被告故意不法侵害原告之權利、原告受有收入187,864元
    、租金12萬元、自購儀器補助款8萬元之財產上損害及精神
    、名譽受損之非財產上損害10萬元、不法侵害行為與原告共
    計487,864元之損害間有相當因果關係等有利於己之事實，
    負舉證之責，然原告就此並未確切舉證證明以實其說，無足
    憑取，已難認被告成立侵權行為。況查，被告係認原告違反
    契約情節重大，而依系爭契約第7條、審驗中心組織辦法第6
    條第4項第5款規定，終止其與原告間之系爭契約，屬於合法
    之權利行使，並非故意不法侵害原告權利之行為，亦顯非故
    意以背於善良風俗之方法加損害於原告，自非侵權行為，原
    告縱若因此受有損害，亦不得依侵權行為之法律關係請求被
    告賠償。是原告依民法第184條第1項前段之規定，請求被告
    賠償原告自108年2月25日起至同年9月30日止之收入損失187
    ,864元、自108年2月25日起每月1萬元共12個月之新竹縣電
    信審驗處辦公室租金12萬元、自購儀器補助款8萬元，及原
    告因被告終止契約而精神、名譽受損之精神慰撫金10萬元，
    共計487,864元，均屬無據，應予駁回。
　㈡被告已合法終止系爭契約，原告依系爭契約第2條約定請求被
    告給付187,864元，亦為無理由：
　1.按兩造於系爭契約第1條約定：「簽約前，乙方(即原告)已
    詳知『建築物電信設備審查及審驗機構（以下簡稱「審驗機
    構」）管理辦法』及其相關電信法規、並完全瞭解甲方(即被
    告)之『電信設備審查及審驗中心（以下簡稱「審驗中心」）
    組織辦法』、及其相關作業規定（請由公會網站下載參考）
    ，乙方承諾願遵守前述之各項規定。」（本院卷第21頁）、
    建築物電信設備及空間設置使用管理規則第12條規定：「建
    築物電信設備設置完成後，建築物起造人應檢具下列文件向
    原辦理審查設計圖說之審驗機構申請審驗並繳交審驗費：…
    申請審驗案件之文件齊備者，審驗機構應於十四工作日內完
    成審驗；經審驗合格後，於其申請表簽證合格，其送審查及
    審驗之文件予以發還。起造人或所有人應於審驗合格並繳交
    審定證明證照費後，始得申請核發下列審定證明：一、電纜
    窄頻審定證明：…。二、電纜寬頻審定證明：…。三、光纜到
    戶審定證明：…。申請審驗案件有下列情形之一者，審驗機
    構應限期通知建築物起造人補正，逾期未補正者，不予受理
    ，其檢具之文件不予退還：一、未依規定繳交審驗費者。二
    、檢具之文件不全者。三、申請表記載內容不完備者。…」
    （本院卷第187至193頁）、建築物電信設備審查及審驗機構
    管理辦法第7條規定：「審驗機構辦理建築物電信設備及相
    關設置空間設計之審查及完工之審驗等業務，應依電信法、
    行政程序法、建築物電信設備及空間設置使用管理規則、建
    築物電信設備及其空間規費收費標準、建築物屋內外電信設
    備工程技術規範、及本辦法等有關法令規定辦理…審驗機構
    應於完成審驗日起三日內，將審驗合格案件電子檔，依本會
    指定之書表格式傳送至本會或本會之電腦資料庫…」、同辦
    法第8條第1項規定：「審驗機構辦理個別申請案件之審驗人
    員，不得為該審驗人員或該審驗人員所隸屬執業機構/審驗
    機構所設計、簽證、監造、施工或檢測案件辦理審查或審驗
    。」（本院卷第27頁）、建築物電信設備審查及審驗中心組
    織辦法第4條規定：「電信設備審查及審驗作業…1.審查作業
    …2.審驗作業…各審驗處或收件處收件後，除A類以書面審核
    外，B~E類交由輪值主任技師或審驗支援技師依規定親自執
    行現場審驗。經書面或與申請人約定會同至建築物所在地審
    驗並做成記錄；經審驗完成案件，審驗處負責送交該案件檔
    案上傳NCC 建築物電信設備審查及審驗圖資管理系統。…3.
    迴避規則審驗處主任技師及其支援技師所承辦簽證之案件，
    須送交相鄰責任區審驗處收件辦理審查審驗，…。」（本院
    卷第93至94頁），則原告受被告委任執行被告電信審驗中心
    所轄新竹縣電信審驗處之審查審驗業務，自應遵守上開規定
    。
　2.惟查，被告主張原告於107年10月1日與被告簽訂系爭契約後
    ，於3個月內即有編號ML0000000等11案違規未附檢測紀錄表
    、多項表格資料填寫不全，又其中編號ML0000000、ML00000
    00、ML0000000、ML0000000、ML0000000、ML0000000、ML00
    00000、ML0000000、ML0000000等9案均未依規定登錄NCC建築
    物電信設備審查及審驗圖資管理系統開立審驗費繳款單並由建
    築物起造人將審驗規費解繳國庫，且未經審驗，原告即已蓋
    審驗訖章、核發核可文件，送交中華電信開通電信服務，另
    其中編號ML0000000案並有原告受委託辦理電信測試簽證收
    取8,000元費用之不當情事，又其中編號HC0000000案，已開
    案繳費，並已蓋審驗訖章，但系統卻未上傳電子檔，違反審
    驗作業相關規定，且其中編號ML0000000案件之竣工檢查與
    審驗同為原告戴義隆技師執行，違反審驗機構管理辦法第8
    條第1項、審驗中心組織辦法第4條第3項所定利益迴避原則
    等情，業據被告陳述綦詳，並有原告提出之中華民國電機技
    師公會電機技師（全國）字第10802060號函附卷可佐（本院
    卷第41頁），被告於108年2月25日通知原告終止系爭契約及
    即時撤換新竹縣電信審驗處後，原告雖於同日以中華民國電
    機技師公會新竹縣電信審驗處之名義發通知函請中華電信台
    灣北區電信分公司新竹營運處撤銷該11案電信竣工案件（本
    院卷第45頁），但該11案前已因原告違規逕蓋審驗合格章而
    在中華電信登錄開通線路開啟電信服務，原告該紙通知函有
    何效力及是否足以補救其缺失，實有疑義，且原告縱於被告
    終止系爭契約後通知中華電信撤銷該11案電信竣工案件，但
    此對原告已嚴重違約之認定並無影響。又參以原告自陳其自
    95年間起每年均受被告委託執行新竹縣電信審驗處之審查及
    審驗業務，且曾於97年間違反利益迴避規定（本院卷第215
    頁），則原告對於審驗業務之相關作業程序理應知之甚稔，
    並應確實遵守，而原告戴義隆作為東煌電機技師事務所之負
    責人，對於其所屬員工本有管理、監督之責，就其員工是否
    已依照規定登錄系統開立審驗費繳款單等，即有核實之義務
    ，然原告此次於107年10月簽約受任後，短期內就有11件未
    依規定登錄開案及繳費，卻已蓋審驗訖章送交中華電信完成
    開啟電信服務，明顯悖於常規作業流程，且相同違規行為一
    再重複發生，非偶發事件，對被告受NCC公務委託擔任建築
    物電信設備審查及審驗機構之信譽損害甚鉅，亦與電信法健
    全電信發展，增進公共福利，保障通信安全及維護使用者權
    益之目的背道而馳，原告自不得以其行政人員作業疏失、原
    告僅督導員工不週之疏失為由推諉卸責(見本院卷第217頁、
    第275頁)，又其中編號ML0000000一案更並有竣工檢查與審
    驗同為原告戴義隆技師執行，明顯違反審驗機構管理辦法第
    8條第1項、審驗中心組織辦法第4條第3項所定利益迴避原則
    ，原告就此稱係因其作業上之疏失而發生違反利益迴避等疏
    失云云(見本院卷第202頁)，亦非可採。足見原告確實已多
    次嚴重違反上開規定，嚴重破壞當事人間之信任基礎，堪認
    原告已違反契約且情節重大。
　3.再按兩造間系爭契約第7條約定：「有關審驗處及收件處之
    續約、撤銷相關規定，依本會『建築物電信設備審查及審驗
    中心組織辦法』第六條之4(即第6條第4項)辦理。」（見本院
    卷第21頁），而審驗中心組織辦法第6條第4項第5款明定：
    「審驗處(主任技師及支援技師)有下列情事並經理監事聯席
    會議決議者應即時撤換並終止契約：A、違反契約規定，情
    節重大者。……」（見本院卷第37至39頁），可知原告違約情
    節重大時，被告即得經理監事聯席會議決議，撤換審驗處並
    通知原告終止契約，不以書面糾正後再犯為必要。原告固以
    系爭契約第8條約定：「…履約期間甲方發現乙方違反第1條
    承諾事項經查證屬實者，甲方予以書面糾正，如再犯經查證
    屬實時，乙方應無條件接受終止契約…」為據，主張被告未
    先予書面糾正逕終止契約為不合法云云，然系爭契約第8條
    並未明文排除第7條之適用，原告據以排除系爭契約第7條、
    審驗中心組織辦法第6條第4項第5款之適用，洵非可採。另
    原告主張：依審驗機構管理辦法第11條、第12條第5款規定
    ，如原告違反第8條第1項利益迴避之規定，被告應先予警告
    並限期改善，如原告仍未改善，被告始可終止契約，被告逕
    行終止契約為不合法云云，但審驗機構管理辦法係NCC依電
    信法第38條第9項之規定所訂定，其中第11條、第12條第5款
    係有關於審驗機構辦理個別申請案件之審驗人員違反利益迴
    避時，經NCC警告並限期改善仍未改善者，NCC得終止其與審
    驗機構即被告間委託契約之規定（見本院卷第25至第31頁）
    ，原告自不得據此主張被告就原告違反利益迴避規定之行為
    應先予警告並限期改善。再參酌委任契約係以當事人間信任
    關係為基礎，如受任人違約情節重大，已足以動搖或破壞當
    事人間之信任關係，委任關係自難繼續維持，故民法第549
    條第1項規定當事人之任何一方，均得隨時終止委任契約，
    對於系爭契約之解釋，自應同時考量委任契約之特性，於審
    驗中心組織辦法第6條第4項第5款所列違約情節重大、或評
    鑑不合格經複評仍未改善、或經主管機關提報不適任、或非
    由主任技師或支援技師執行現場審驗業務等情形，堪認當事
    人間之信任關係已出現嫌隙，當事人間委任關係已難繼續維
    持，則被告於108年2月25日，依系爭契約第7條約定、審驗
    中心組織辦法第6條第4項第5款之規定，通知原告終止系爭
    契約，應屬有據，故系爭契約業已於108年2月25日合法終止
    ，被告即無再依系爭契約第2條「甲方支付乙方每月新台幣
    六千五百元行政費及每件六十元之補助款。」之約定(見本
    院卷第21頁)支付原告每月行政費及每件60元補助款之義務
    ，亦無再因兩造間契約關係給予原告補助款之義務。是原告
    依系爭契約第2條之約定，請求被告給付原告自108年2月25
    日起至同年9月30日止預估之收入損失187,864元云云，亦屬
    無據，不應准許。
五、綜上所述，原告依民法第184條第1項前段規定、系爭契約第
    2條約定，請求被告賠償收入損失187,864元，暨原告依民法
    第184條第1項前段規定，請求被告賠償辦公室租金12萬元、
    自購儀器補助款8萬元、精神慰撫金10萬元，共計487,864元
    及自起訴狀繕本送達翌日起至清償日止，按年息百分之5計
    算之利息，均為無理由，應予駁回。
六、本件為判決之基礎已臻明確，兩造其餘主張、陳述並所提證
    據，經審酌後，認均與本件之結論無礙，爰不再一一論述，
    併予敘明。
七、結論：本件原告之訴為無理由，依民事訴訟法第78條，判決
    如主文。本件訴訟費用額，依後附計算書確定如主文第2項
    所示金額。　
中　　華　　民　　國　　110 　年　　10　　月　　29　　日
                  臺灣臺北地方法院臺北簡易庭
                                      法　官　羅富美
計算書：
項　　　　目             金　額（新臺幣）　　備　　註
第一審裁判費   　 　　   5,290元
合　　　　計　　　       5,290元
以上判決正本係照原本作成。
如不服本判決，應於判決送達後20日內向本庭（臺北市重慶南路
1段126巷1號）提出上訴狀（須按他造當事人之人數附繕本）。
中　　華　　民　　國　　110 　年　　10　　月　　29　　日
                    　                書記官　陳鳳瀴